臺灣高等法院刑事裁定
109年度聲字第2096號
聲明異議人  
即  受刑人  張維傑


代  理  人  蔡鴻燊  律師       
上列聲明異議人即受刑人因肅清煙毒條例案件，對於臺灣雲林地
方檢察署檢察官執行之指揮（104年度執更助自字第25號），聲
明異議，本院裁定如下：  
    主  文
聲明異議駁回。
    理  由
一、聲明異議意旨略以：聲明異議人即受刑人張維傑（下稱受刑
    人）前因違反肅清煙毒條例案件，經本院以82年度上重訴字
    第13號撤銷第一審判決改判處無期徒刑，褫奪公權終身，並
    經最高法院以82年度台覆字第56號判決駁回上訴確定，入監
    執行後，經法務部矯正署核准假釋。嗣受刑人經假釋並付保
    護管束，於假釋出獄後因另犯公共危險罪，分別經臺灣雲林
    地方法院以103年度六交簡字第233號及臺灣嘉義地方法院以
    104年度嘉交簡字第47號分別判處有期徒刑3月、5月確定，
    經法務部撤銷前揭假釋，並經臺灣雲林地方檢察署檢察官以
    104年度執更助自字第25號執行指揮書（下稱本案指揮書）
    執行殘刑。法務部以受刑人有刑法第78條第1項前段之情形
    ，撤銷受刑人之假釋。然按假釋之目的，係在救濟長期自由
    刑之弊端，並藉以激勵受刑人自新之意願，強化其再社會化
    之可能性，並且藉由個人之人格、特殊事由於符合特別預防
    理論之前提下救濟量刑不當之疏漏。故受刑人於假釋後經過
    相當之期間，已顯有再社會化之事實，則縱偶犯故意輕罪亦
    不應任意撤銷假釋。次查刑法第78條第1項並未宣示撤銷假
    釋為「絕對且必要之撤銷，法院並無裁量權」，且撤銷假釋
    之立法目的在於貫徹未能惕勵自新而更犯罪者，不宜許其繼
    續假釋之旨意，但實不宜適用「一時失慮而犯輕罪之人」，
    故如不分情節，一律撤銷假釋，即有不符憲法罪刑相當原則
    及比例原則，故撤銷假釋之決定未區分再犯罪名及所受有期
    徒刑宣告之刑度輕重，而均撤銷其假釋，將使已逐漸回歸社
    會之受假釋人，因觸犯輕微罪名，致原重刑假釋遭撤銷，而
    有輕重失衡之虞。而本案受刑人僅係犯刑法第185條之3之罪
    ，且僅受3月、5月有期徒刑之宣告，原處分於作成撤銷決定
    前，並未就受刑人再社會化之程度，再犯罪之輕重權衡，已
    有裁量怠惰之違法，為此聲明異議云云。
二、按假釋中因故意更犯罪，受有期徒刑以上刑之宣告者，於判
    決確定後6月以內，撤銷其假釋。但假釋期滿逾3年者，不在
    此限，刑法第78條第1項定有明文。
三、經查：
  ㈠受刑人前因肅清煙毒條例案件，經本院以82年度上重訴字第1
    3號判決撤銷原判決，改判處無期徒刑，褫奪公權終身。復
    經最高法院以82年度台覆字第56號判決原判決關於張維傑、
    羅石金、羅陳鳳珠運輸毒品部分核准，有各該判決書附卷可
    按。受刑人入監服刑後，於假釋並付保護管束，於假釋期間
    內之因犯公共危險罪，分別經臺灣雲林地方法院以103年度
    六交簡字第233號及臺灣嘉義地方法院以104年度嘉交簡字第
    47號判處有期徒刑3月、5月確定。法務部以受刑人有上開刑
    法第78條第1項前段之情形，經臺灣桃園地方檢察署（以下
    稱桃園地檢署）檢察官以104年度執更字第854號案執行，並
    囑託臺灣雲林地方檢察署（以下稱雲林地檢署）代為執行，
    雲林地檢署檢察官以104年執更助自字第25號執行指揮書指
    揮執行撤銷假釋後的殘餘刑期有期徒刑25年等情，有雲林地
    檢署檢察官104年度執更助自字第25號執行指揮書在卷可證
    。是法務部撤銷受刑人假釋之處分合於刑法第78條第1項前
    段之規定，檢察官依法執行之指揮亦屬有據，並無違誤。
　㈡按保安處分係對受處分人將來之危險性所為拘束其身體、自
    由之處置，以達教化與治療之目的，為刑罰之補充制度。假
    釋出獄者，假釋中付保護管束，屬於保安處分之一種，其目
    的在監督受刑人釋放後之行狀與輔導其適應社會生活，期能
    繼續保持善行。依保安處分執行法第64條第2項之規定，法
    務部得於地方法院檢察署置觀護人，專司由檢察官指揮執行
    之保護管束事務，因此受刑人假釋中之保護管束事務，自係
    由檢察官指揮執行，而受保護管束人是否應撤銷假釋，仍屬
    刑事裁判執行之一環，為廣義之司法行政處分，受保護管束
    人對於檢察官所指揮執行撤銷假釋之原因事實，如有不服，
    固得依刑事訴訟法第484條規定聲明異議以求救濟（司法院
    釋字第681號解釋意旨參照）。惟上開刑法第78條第1項前段
    之規定，則係在貫徹假釋期間未能惕勵自新之故意更犯罪者
    ，不許其繼續假釋之立法意旨，屬法定撤銷假釋事由，法院
    並無裁量權（最高法院106年度台抗字第308號、104年度台
    抗字第599號、103年度台抗字第209號、98年度台抗字第748
    號裁定意旨參照）。查受刑人既係於假釋並付保護管束期間
    因故意更犯罪，而遭判處有期徒刑確定，則法務部依刑法第
    78條第1項規定撤銷其假釋，檢察官因而指揮執行，並無違
    法或不當，且屬法定應撤銷事由，司法行政機關及法院均無
    裁量權。聲明異議意旨謂：刑法第78條第1項並未宣示撤銷
    假釋為絕對且必要之撤銷，且不宜適用一時失慮而犯輕罪之
    人，且受刑人犯刑法第185條之3，僅受3月及5月有期徒刑宣
    告，卻撤銷假釋，有輕重失衡云云，即無理由，應予駁回。
    受刑人聲請本院撤銷上開撤銷假釋處分云云，於法無據。
四、據上論斷，依刑事訴訟法第486條，裁定如主文。　　
中　　華　　民　　國　　109 　年　　6 　　月　　10　　日
                  刑事第七庭  審判長法　官  孫惠琳
                                    法　官  戴嘉清
                                    法　官  張育彰
以上正本證明與原本無異。
如不服本裁定，應於收受送達後五日內向本院提出抗告狀。
                                    書記官  林蔚菁
中　　華　　民　　國　　109 　年　　6 　　月　　11　　日